【裁判字號】    95,家抗,6
【裁判日期】    950428
【裁判案由】    離婚
【裁判全文】
臺灣高等法院臺中分院民事裁定  95年度家抗字第6號
抗  告  人  乙○○
相  對  人  甲○○
上列抗告人因與相對人間請求離婚事件，對於中華民國95年3月
30日臺灣南投地方法院95年度婚字第74號所為裁定提起抗告，本
院裁定如下：
    主  文
原裁定廢棄，發回臺灣南投地方法院。
    理  由
一、抗告人抗告意旨略以：抗告人與相對人夫妻於民國（下同）
    91年1月4日搬遷至抗告人南投娘家居住，嗣相對人於91年12
    月29日無故離開上開夫妻住所，經相對人向南投警察機關報
    案後，因警察告知須向相對人住所之中壢警察機關報案，故
    而轉向中壢警察機關報案，因抗告人與相對人夫妻之住所地
    及訴之原因事實發生地均在南投市，依民事訴訟法第568條
    規定，應由原法院管轄，原法院誤為移送管轄之裁定，自屬
    違誤等語，求予廢棄原裁定。
二、按婚姻無效或撤銷婚姻，與確認婚姻成立或不成立及離婚或
    夫妻同居之訴，專屬夫妻之住所地或夫、妻死亡時住所地之
    法院管轄。但訴之原因事實發生於夫或妻之居所地者，得由
    各該居所地之法院管轄，民事訴訟法第568條第1項定有明文
    。經查，原裁定以：本件兩造於84年8月30日結婚，結婚後
    兩造共同設籍居住在桃園縣中壢市○○路165巷44號，抗告
    人之戶籍曾一度遷出復行遷入上址，再於91年1月4日遷至南
    投縣南投市○○路○段674巷60號，然相對人之戶籍住所地址
    始終係桃園縣中壢市○○路165巷44號，且兩造所生之子李
    明恩之戶籍地址亦原係設址在桃園縣中壢市○○路165巷44
    號，有抗告人提出之戶籍謄本二份在卷可稽為由，認兩造夫
    妻婚後之共同住所地係設於桃園縣中壢市○○路165巷44號
    ，固非無據。惟管轄權之有無，應依原告主張之事實，按諸
    法律關於管轄之規定而為認定。本件抗告人起訴係主張兩造
    戶籍先設於中壢市，嗣因相對人於91年1月4日將抗告人之戶
    籍遷回南投市娘家，夫妻亦一同搬至南投市居住近一年，相
    對人卻於91年12月29日無故離家未歸，生死不明已逾三年，
    惡意遺棄抗告人狀態繼續中，因而依民法第1052條第1項第5
    款、第9款規定訴請離婚等情，此有抗告人起訴狀附原審卷
    可稽。故縱依抗告人所檢附之戶籍資料，可認抗告人與相對
    人夫妻婚後共同住所地為桃園縣中壢市，南投縣南投市乃抗
    告人之居所；然依抗告人起訴所主張之事實，相對人惡意遺
    棄之事實即訴之原因事實係發生於抗告人南投市之居所地。
    是抗告人向其居所地之法院即臺灣南投地方法院提起本件離
    婚之訴，核與前揭民事訴訟法第568條第1項但書之規定相符
    。原法院疏未注意及此，僅憑抗告人提出之桃園縣警察局中
    壢分局受理查尋人口案件登記表影本，遽認相對人離家出走
    之事實發生地為桃園縣中壢市，遂依職權將兩造離婚之訴裁
    定移送臺灣桃園地方法院，自有未合。抗告意旨執此指摘原
    裁定不當，為有理由，爰由本院廢棄原裁定，發回臺灣南投
    地方法院為妥適之處理。
三、據上論結，本件抗告為有理由，應依民事訴訟法第492條，
    裁定如主文。
中    華    民    國    95    年    4     月    28    日
                    民事第二庭審判長法  官  童有德
                                    法  官  蔡秉宸
                                    法  官  翁芳靜
以上正本係照原本作成。
對於本裁定，需以適用法規顯有錯誤為理由，並經本院許可者，
始得再抗告。如提起再抗告者應於裁定送達後十日內向本院提出
抗告理由狀（須按他造人數附具繕本）並繳納抗告裁判費新台幣
壹仟元整。
                                    書記官  許美惠
中    華    民    國    95    年    5     月    1     日
                                                      Ｂ


司法院資訊處製作；財團法人民間司法改革基金會備份。
